【裁判字號】    95,交訴,218
【裁判日期】    951208
【裁判案由】    公共危險
【裁判全文】
臺灣高雄地方法院刑事判決             95年度交訴字第218號
    公  訴  人  臺灣高雄地方法院檢察署檢察官
    被      告  丙○○
上列被告因公共危險案件，經檢察官提起公訴（95年度偵字第24
168號），本院判決如下：
    主  文
丙○○駕駛動力交通工具肇事，致人受傷而逃逸，處有期徒刑陸
月。緩刑貳年，並向國庫支付新臺幣肆萬元。
    事  實
一、丙○○於民國95年8 月9 日6 時10分許，駕駛車牌號碼ZT-6
    022 號自小客車（下稱本件自小客車），沿高雄市○○路由
    東往西方向行駛，行經凱旋路與中華五路口時，本應注意車
    前狀況、隨時採取必要之安全措施，並與其他車輛保持安全
    距離，以確保行車安全，而依當時情形，無不能注意之情事
    ，丙○○竟疏未注意及此，追撞同向由甲○○所騎乘、沿凱
    旋路左轉中華五路之腳踏車，致甲○○人車倒地，受有左手
    及左腳擦傷之傷害（丙○○所涉過失傷害部分未據告訴及起
    訴）。詎丙○○明知有前述肇事致人受傷之情形，且如駕駛
    動力交通工具肇事致人受傷或死亡，駕駛人應即採取救護或
    其他必要措施，不得逃逸，竟萌生肇事逃逸之犯意，於肇事
    後下車察看，明知甲○○受有上揭傷害，卻未對甲○○採取
    救護或其他必要措施，亦未留下姓名年籍資料或報警處理，
    僅拿新臺幣（下同）100 元予甲○○後，隨即駕駛本件自小
    客車逃逸。嗣經甲○○提供肇事車輛之車號予警員，並經警
    循線通知丙○○到案，始悉上情。
二、案經高雄市政府警察局前鎮分局報告臺灣高雄地方法院檢察
    署檢察官偵查起訴。
    理  由
壹、程序事項：
一、按被告以外之人於審判外之陳述，雖不符前4 條之規定，而
    經當事人於審判程序同意作為證據，法院審酌該言詞陳述或
    書面陳述作成時之情況，認為適當者，亦得為證據。當事人
    、代理人或辯護人於法院調查證據時，知有第159 條第1 項
    不得為證據之情形，而未於言詞辯論終結前聲明異議者，視
    為有前項之同意，刑事訴訟法第159 條之5 定有明文。立法
    意旨在於傳聞證據未經當事人之反對詰問予以核實，原則上
    先予排除，惟若當事人已放棄詰問或未聲明異議，基於證據
    資料愈豐富，愈有助於真實發現之理念，且強化言詞辯論主
    義，法院自可承認該傳聞證據例外擁有證據能力。經查，證
    人甲○○於警詢之證述，性質上屬傳聞證據，惟經被告同意
    作為證據（見本院95年10月19日準備程序筆錄第2 頁），又
    本院審酌證人甲○○於警詢之證述未受不當人情壓力，並查
    無其他不法之情狀，足認為得為本案之證據，依刑事訴訟法
    第159 條之5 規定，認證人甲○○於警詢之證述具有證據能
    力。
貳、實體事項：
一、訊據被告丙○○固坦承有於上開時、地駕駛本件自小客車與
    甲○○發生車禍，致甲○○受有左手及左腳擦傷之傷害，惟
    矢口否認有何肇事逃逸犯行，辯稱：當時沿中華五路往凱旋
    路方向行駛，有追撞甲○○之腳踏車，我有下車察看，問甲
    ○○有無受傷，有拿100元給甲○○云云，經查：
（一）被告於95年8 月9 日6 時10分許，駕駛本件自小客車，沿
      高雄市○○路由東往西方向行駛，行經凱旋路與中華五路
      口時，追撞同向由甲○○所騎乘、沿凱旋路左轉中華五路
      之腳踏車，致甲○○受有左手及左腳擦傷傷害之事實，業
      經證人甲○○於警詢證述：我於95年8 月9 日6 時10分許
      ，在凱旋路與中華五路口遭一部小客車撞傷，我沿凱旋路
      往中山路方向行駛在中華五路要左轉時，有部自小客車從
      我後方追撞我，該車車號ZT-6022 號，該車撞上我後，前
      擋風玻璃有破裂，我左手、左腳均有擦傷等語（見警卷）
      ，證人甲○○與被告素不相識，就車禍發生過程，當不致
      誣指被告肇事，證人甲○○上開所述堪可採信。另被告亦
      承認有追撞證人甲○○，而證人甲○○騎乘腳踏車之路徑
      係沿凱旋路往中山路方向行駛，在中華五路口欲左轉，倘
      依被告所辯：沿中華五路往凱旋路方向行駛，豈有可能由
      後追撞證人甲○○，再者，證人甲○○因本件車禍受傷，
      證人甲○○對於受傷過程之印象應較被告深刻、清楚，本
      院認被告辯稱其沿中華五路往凱旋路方向行駛乙節，不足
      為採。
（二）被告於上開肇事後致甲○○受有左手及左腳擦傷之傷害，
      ，被告下車察看後，卻未對甲○○採取救護或其他必要措
      施，亦未留下姓名年籍資料或報警處理，僅拿100 元予甲
      ○○後，隨即駕駛本件自小客車逃逸之事實，業經證人甲
      ○○於警詢中證述：我騎腳踏車被人撞傷至派出所報案肇
      事逃逸，所以製作警詢筆錄，警方依我提供線索，通知車
      號ZT-6022 號駕駛丙○○到案說明，經我指認係案發當時
      與我發生車禍之男子，當時並沒有報案請警方到場，丙○
      ○拿100 元給我即駕車離開等語（見警卷）。被告亦坦承
      其自小客車之擋風玻璃破裂係因甲○○之手撞倒所致，此
      有車損照片1 張在卷可查（見警卷），本院見本件自小客
      車擋風玻璃車損照片，撞擊點位置接近擋風玻璃中間，破
      裂範圍將近一半，倘非施以相當之力道，甚難造成上開破
      裂情況，而證人甲○○以手撞擊該擋風玻璃，依常理判斷
      ，證人甲○○之手部應會受傷。另被告稱：其未曾發生過
      車禍，有下車看對方，對方說手臂擦傷，不要緊，我就開
      車走了等語（見本院95年11月21日審判筆錄第4 頁），顯
      見被告於肇事後，確實未曾留下任何聯絡方式、未曾報警
      、未對證人甲○○任何救護之措施，上開事實堪信為真。
（三）綜上所述，本件被告肇事逃逸行為，事證明確，應依法論
      科。
二、核被告所為，係犯刑法第185 條之4 肇事致人受傷逃逸罪。
    爰審酌被告因過失肇事致被害人甲○○受傷後，僅下車察看
    被害人傷勢而給予100 元，未對被害人採取救護或其他必要
    措施，亦未留下姓名年籍資料或報警處理，即逕行離開現場
    ，對於其他用路人之保護容有不足，犯後否認犯行，態度不
    佳，惟念被害人所受傷勢尚屬輕微，且被告已與被害人甲○
    ○達成和解，有和解書1 紙在卷可稽（見警卷）等一切情狀
    ，量處如主文所示之刑，以資懲儆。末查，被告未曾因故意
    犯罪受有期徒刑以上刑之宣告，此有臺灣高等法院被告前案
    紀錄表1 份在卷可參，被告因一時失慮，致罹刑典，犯後已
    知悔悟，並與被害人達成和解，經此偵審程序及論罪科刑之
    教訓，當知所警惕，信無再犯之虞，並參酌檢察官之意見，
    本院認所宣告之刑以暫不執行為適當，併予宣告緩刑2 年，
    以啟自新，並命被告向國庫支付新臺幣4 萬元（此部分得為
    民事強制執行名義）。
據上論斷，應依刑事訴訟法第299 條第1 項前段，刑法第185 條
之4 、第74條第1 項第1 款、第2 項第4 款，刑法施行法第1 條
之1 ，判決如主文。
本案經檢察官乙○○到庭執行職務。
中    華    民    國    95    年    12    月    8     日
                    交通法庭  審判長法  官  邱永貴
                                    法  官  楊筑婷
                                    法  官  何佩陵
以上正本證明與原本無異。
如不服本判決，應於收受送達後10日內向本院提出上訴書狀。
中    華    民    國    95    年    12    月    8     日
                                    書記官  張家瑜
附錄本案判決論罪科刑法條：
中華民國刑法第185條之4
駕駛動力交通工具肇事，致人死傷而逃逸者，處6 月以上5 年以
下有期徒刑。


司法院資訊處製作；財團法人民間司法改革基金會備份。
